【裁判字號】    97,訴,350
【裁判日期】    970820
【裁判案由】    異議之訴
【裁判全文】
臺灣嘉義地方法院民事判決               97年度訴字第350號
原      告    丁○○
                          號
訴訟代理人    陳昭峰律師
複 代理 人    楊瓊雅律師
被      告    乙○○
              丙○○
兼法定代理人  甲○○
上列當事人間異議之訴事件，本院於民國97年8月13日言詞辯論
終結，判決如下：
    主  文
臺灣嘉義地方法院嘉院龍民八七執實字第一三九二號債權憑證被
告不得執為強制執行。
臺灣嘉義地方法院九十五年度執字第九一七七號執行事件已為之
執行程序應予撤銷。
訴訟費用由被告負擔。
    事實及理由
一、本件被告皆經合法通知，未於言詞辯論期日到場，核無民事
    訴訟法第386條各款所列情形，爰依原告之聲請，由其一造
    辯論而為判決。
二、原告起訴主張：
（一）被告之共同被繼承人孟萍於民國86年間，以執有原告85年
      5月12日簽發，票面金額新台幣（下同）50萬元，未載到
      期日，票號CH306050；85年9月1日簽發，票面金額15萬元
      ，85年9月30日到期，票號CH140279等2紙本票（下稱系爭
      本票），到期後經提示未獲付款為由，聲准鈞院86年度票
      字第2221號裁定准強制執行。復於87年3月20日聲請鈞院
      以87年度執字第1392號執行事件，於87年5月16日對原告
      為強制執行，因無財產可供執行，經發給87年5月25日嘉
      院龍民87執實字第1392號債權憑證（下稱系爭債權憑證）
      而執行終結。其後被告之共同被繼承人孟萍死亡，由被告
      共同繼承上開本票債權，被告乃於95年6月28日據系爭債
      權憑證，聲准鈞院95年度執字第9177號執行事件對原告為
      強制執行，並經核發95年度6月30日嘉院龍民95執實字第
      9177號執行命令，執行原告對第三人之薪資債權迄今。
（二）按「票據上之權利，對匯票承兌人及本票發票人，自到期
      日起算；見票即付之本票，自發票日起算；三年間不行使
      ，因時效而消滅。對支票發票人自發票日起算，一年間不
      行使，因時效而消滅」，票據法第22條第1項定有明文。
      次按「經確定判決或其他與確定判決有同一效力之執行名
      義所確定之請求權，其原有消滅時效期間不滿五年者，因
      中斷而重行起算之時效期間為五年。」，民法第137條第3
      項法有明定。被告據以聲准鈞院95年度執字第9177號執行
      事件對原告為強制執行之系爭債權憑證，其原有之執行名
      義係鈞院86年度票字第2221號准本票強制執行之民事裁定
      ，其時效期間僅3年，被告雖曾據該本票裁定，聲准鈞院8
      7年度執字第1392號執行事件對原告為強制執行，但該執
      行事件於87年5月16日執行終結，經發給系爭債權憑證，
      被告於87年5月28日收受，則5年時效自此起算。系爭債權
      憑證所載請求權，至92年5月28日始罹於時效消滅，而被
      告遲於95年6月28日始聲請鈞院強制執行，已在系爭債權
      憑證罹於5年時效之後。
（三）查「執行名義成立後，如有消滅或妨礙債權人請求之事由
      發生，債務人得於強制執行程序終結前，向執行法院對債
      權人提起異議之訴。如以裁判為執行名義時，其為異議原
      因之事實發生在前訴訟言詞辯論終結後者，亦得主張之。
      」強制執行法第14條第1項著有規定，原告依上開相關規
      定起訴請求，並聲明：1.臺灣嘉義地方法院嘉院龍民87執
      實字第1392號債權憑證被告不得執為強制執行。2.臺灣嘉
      義地方法院95年度執字第9177號執行事件已為之執行程序
      應予撤銷。
三、被告皆未於言詞辯論期日到場，僅以答辯狀陳述如下，並聲
    明：原告之訴駁回。
（一）原告於85年間陸續向孟萍借款，共累計65萬元，因原告屆
      期未償付借款，孟萍特向鈞院聲請准予強制執行，因孟萍
      已往生故由被告繼承上開債權並續予執行。
（二）按：借款之請求權為15年，原告既未償付借款之債務，本
      件之債權仍未消除，時效依85年起算，至100年才有罹於
      時效之問題。
四、法院之判斷：
（一）按票據法第22條第1項規定，執票人對本票發票人之權利
      ，自到期日起算3年間不行使者，因時效而消滅。又消滅
      時效，因起訴而中斷；開始執行行為或聲請強制執行與起
      訴有同一效力：時效中斷者，自中斷之事由終止時，重行
      起算，亦分別為民法第129條第1項、第2項、第137條第1
      項所明定。是聲請強制執行雖可發生中斷時效之效力，惟
      於該強制執行事件終結時，中斷之時效應重行起算，而執
      行法院依強制執行法第27條規定，於債務人無財產可供執
      行，或雖有財產經強制執行後所得數額仍不足清償債務時
      ，發給債權人債權憑證，亦為執行程序終結之原因之一，
      其因開始執行而中斷之時效，即應由此重行起算。再按經
      確定判決或其他與確定判決有同一效力之執行名義所確定
      之請求權，其原有消滅時效期間不滿5年者，因中斷而重
      行起算之時效期間為5年，民法第137條第3項固定有明文
      。惟所謂「與確定判決有同一效力之執行名義」係指實體
      上爭執業已確定者而言，按法律所以規定短期消滅時效，
      係以舉證困難為主要目的，如請求權經法院判決確定，或
      和解、調解成立者，其實體權利義務關係業已確定，不再
      發生舉證問題，為保護債權人之合法利益，以免此種債權
      人明知債務人無清償能力，仍須不斷請求強制執行或為其
      他中斷時效之行為，並為求其與強制執行法第4條第3項規
      定相呼應，所以有民法第137條第3項延長時效期間為5年
      之規定；而本票執票人依票據法第123條規定，聲請法院
      裁定許可對發票人強制執行，係屬非訟事件，此項裁定並
      無確定實體上法律關係存否之實質確定力，自非與確定判
      決有同一效力之執行名義，執票人之請求權消滅時效期間
      ，並不能因取得法院許可強制執行之裁定而延長為5年（
      最高法院83年台上字第2675號判決明意旨參照）。
（二）查被告之共同被繼承人孟萍前以系爭本票聲請本院86年度
      票字第2221號民事裁定准許強制執行，嗣並持該裁定及確
      定證明書聲請本院87年度執字第1392號清償票款強制執行
      事件對原告強制執行，經本院於87年5月25日發給嘉院龍
      民87執實字第1392號債權憑證。被告嗣於95年6月28日執
      上開債權憑證再向本院聲請95年度執字第9177號清償票款
      強制執行事件，經本院於95年度6月30日核發嘉院龍民95
      執實字第9177號執行命令，業經本院依職權調取上開執行
      卷宗查明無訛。依上開說明，被告就系爭本票之票款請求
      權，自87年5月25日本院發給債權憑證終結執行程序後重
      行起算，算至90年5月25日即已屆滿3年。被告遲至95年6
      月28日始持前開債權憑證聲請本院95年度執字第9177號強
      制執行事件對原告強制執行，其執行名義之請求權即已罹
      於時效而消滅，足堪認定。
（三）按執行名義無確定判決同一之效力者，於執行名義成立前
      ，如有債權不成立或消滅或妨礙債權人請求之事由發生，
      債務人亦得於強制執行程序終結前提起異議之訴，強制執
      行法第14條第2項定有明文。本件被告聲請本院95年度執
      字第9177清償票款強制執行事件強制執行原告之財產，其
      執行名義之本票債權已罹於3年之消滅時效，從而，原告
      依上開規定提起本件訴訟，請求撤銷本院95年度執字第91
      77號清償票款強制執行事件之強制執行程序，洵屬有據，
      應予准許。
五、本件事證已臻明確，兩造其餘主張陳述及所提之證據，均毋
    庸再予審酌，附此敘明。
六、結論：原告之訴為有理由，依民事訴訟法第385條第1項、第
    78條、第85條第1項，判決如主文。
中    華    民    國    97    年    8     月    20    日
                  民事第一庭法  官  吳芝瑛
以上正本係照原本作成。
如對本判決上訴須於判決送達後20日內向本院提出上訴狀。
中    華    民    國    97    年    8     月    20    日
                            書記官  馮澤文


司法院資訊處製作；財團法人民間司法改革基金會備份。
